臺灣臺南地方法院刑事判決　　　　　　　　　　　　　九十一年度自字第二四六號
　　自　訴　人　乙　○　○
　　被　　　告　丙　○　○
右列被告因侵占案件，經自訴人提起自訴，本院判決如左：
    主  文
丙○○無罪。
    理  由
一、自訴意旨略以：被告丙○○自民國九十年十一月一日起至九十一年二月二十八日
    止受僱於自訴人乙○○，從事銷售衣服之業務，惟被告竟將銷售衣服之貨款侵吞
    計新臺幣（下同）六萬三千九百零一元整，經自訴人屢次催討均未置理，因認被
    告涉犯刑法第三百三十五條第一項之侵占罪嫌。
二、按犯罪事實應依證據認定之，無證據不得推定其犯罪事實；又被告之犯罪不能證
    明者，應諭知無罪之判決，刑事訴訟法第一百五十四條、第三百零一條第一項分
    別定有明文。次按刑法上之侵占罪，以意圖為自己或第三人不法所有，而擅自處
    分自己持有之「他人所有物」為構成要件，倘自己所持有者非他人所有物，而係
    自己所有物，未依約定給付予他人者，即無侵占可言，而不構成侵占罪。
三、自訴人認被告涉犯右開侵占犯行，無非以被告未將銷售衣服之貨款全數給付予自
    訴人，並提出帳目明細表、盤點單、交款報表、繳款明細、出貨單、存證信函及
    被告事後與自訴人結算時承認積欠貨款之切結書一件等為其主要論據。訊之被告
    丙○○堅決否認有何侵占犯行，辯稱：伊與甲○○合夥一起在市場租攤位賣自訴
    人提供之衣服，約定自負盈虧，每月月底結算貨款，由伊與甲○○就衣服售得價
    款抽成百分之二十五，位租由自訴人先行墊付，每月結算時再從伊與甲○○應得
    之抽成金中扣除，切結書上所載之金額係伊與自訴人結算之結果，因伊與甲○○
    要自行支付油錢、飯錢及位租，有時會有虧損，而無法全部繳回，但伊僅積欠自
    訴人二萬七千元，其餘係另一合夥人甲○○所積欠，伊未侵占云云。
四、經查：自訴人於本院調查時陳稱：切結書上所載金額十二萬七千八百零三元是被
    告與甲○○共同積欠，伊開設之晟琪服飾商行向他人批發衣服後，將衣服交由被
    告與甲○○去市場販賣，位租由伊先行墊付，約定由被告與甲○○就售得價款抽
    成百分之二十五，每月結算時再扣除位租，未售出之衣服則退還給伊，飯錢、加
    油錢、載衣服的車子等生財器具均由被告與甲○○自行提供，伊商行之衣服交由
    被告與甲○○後，倘衣服有遺失或賣衣服時找錯錢，抑或賣衣服之價金不足支付
    位租時，此部分之虧損均由被告與甲○○自行負擔，伊未幫被告及杜福辦理勞健
    保手續，被告與甲○○之抽成所得亦未報營業扣抵等語（見本院卷第三○、三一
    、三四、一三四頁）；又證人甲○○於本院審理中證稱：衣服是從自訴人那裏拿
    出去賣，每月月底盤點，看拿多少衣服，就繳多少錢，伊與被告就售價抽成百分
    之二十五，切結書係伊簽立，伊積欠之部分比較多，被告僅積欠二萬多元，我們
    拿去的衣服都有賣掉，但因我們要支付油錢、飯錢，有時會有虧損，而無法全部
    繳回等語（見本院卷第一三五、一三六頁），均核與被告供述由自訴人提供衣服
    讓其與甲○○在市場上出售、雙方約定抽成比例及自負盈虧等情節相符，足見自
    訴人與被告、甲○○係約定．將自訴人經營之晟琪服飾商行批發買進之衣服，提
    供予被告與甲○○在市場攤位出售，約定每月結算一次，由被告與甲○○就衣服
    售得價款抽成百分之二十五；又自訴人並未另行給付薪資予被告及甲○○，被告
    與甲○○尚且須自行支付位租、飯錢、油錢等成本，亦須自行負擔買賣衣服過程
    中所造成之虧損，且自訴人亦未幫被告及甲○○辦理勞健保手續，或將被告及甲
    ○○抽成所得申報營業扣抵，是綜合上情觀之，被告及甲○○就售得價款抽成百
    分之二十五，並非為自訴人服勞務所得之報酬，否則即無要被告及甲○○自行負
    擔虧損、又未將被告及甲○○之抽成所得申報營業扣抵之理，顯見被告及甲○○
    並非自訴人之受僱人，已甚明確。至自訴人提供其商行之衣服予被告及甲○○在
    市場上販賣，充其量僅能認上開約定性質上類似買賣契約，自訴人與被告及甲○
    ○雙方約定買賣衣服價金之給付係每月結算一次，依買方（即被告與甲○○）實
    際賣出之貨物價款比例計算價金，未賣出之貨物得退回賣方（即自訴人），則買
    受人（即被告與甲○○）給付買賣價金以前，不過對於出賣人（即自訴人）負有
    支付價金之義務，不能認其遲未支付之價金為出賣人（即自訴人）之物，是被告
    與甲○○未依約繳回全部款項，僅應認未履行給付價金之義務，並非將其持有他
    人之物易為不法所有，自不生侵占問題。故本件僅係單純債務不履行之民事糾紛
    ，與侵占罪之構成要件不合，依法應為無罪判決之諭知。
據上論斷，應依刑事訴訟法第三百四十三條、第三百零一條第一項，判決如主文。
中      華      民      國      九十一      年      十一    月    四    日
                                  臺灣臺南地方法院刑事第五庭
                                      審判長法  官  蘇  清  水
                                            法  官  張  瑛  宗
                法  官  林  欣  玲
右正本證明與原本無異。
如不服本判決，應於判決送達後十日內，向本院提出上訴狀。
                                            書記官  莊  淑  雅
中      華      民      國      九十一      年      十一    月    四    日
